臺灣彰化地方法院刑事判決　　　　　　　　96年度訴字第35號
公　訴　人　臺灣彰化地方法院檢察署檢察官
被　　　告　甲○○
　　　　　　　　　　　5號
上列被告因毒品危害防制條例案件，經檢察官提起公訴（95年度
毒偵字第4827、4931、5056號），被告於本院準備程序中自白犯
罪，本院認有刑事訴訟法第273 條之1 第1 項之情形，合議裁定
改由受命法官獨任進行簡式審判程序，茲審理判決如下：
    主  文
甲○○施用第一級毒品，累犯，處有期徒刑捌月；又施用第二級
毒品，累犯，處有期徒刑陸月。又施用第一級毒品，累犯，處有
期徒刑捌月，扣案之注射針筒壹支沒收；又施用第二級毒品，累
犯，處有期徒刑陸月，扣案之甲基安非他命貳包（毛重共零點柒
公克）均沒收銷燬之。又施用第一級毒品，累犯，處有期徒刑捌
月，扣案之注射針筒支均沒收。應執行有期徒刑貳年，扣案之
甲基安非他命貳包（毛重共零點柒公克）均沒收銷燬之，扣案之
注射針筒共肆支均沒收。
    事  實
一、甲○○前於民國（下同）88年間，因施用毒品案件，經本院
    以88年度毒聲字第5280號裁定送觀察、勒戒，因有繼續施用
    傾向，再經本院以88年度毒聲字第5700號裁定送強制戒治，
    並於89年6 月1 日停止戒治付保護管束出監，復經本院以89
    年度毒聲字第5127號裁定撤銷停止戒治令入戒治處所戒治，
    於90年11月20日執行完畢。又於93年間，因施用毒品案件，
    經本院於93年5 月21日以93年度訴字第295 號判決，施用第
    一級毒品部分判處有期徒刑8 月，施用第二級毒品部分判處
    有期徒刑5 月，應執行有期徒刑1 年確定，甫於94年6 月17
    日執行完畢。詎仍不知悔改，竟基於施用第一級毒品海洛因
    及施用第二級毒品安非他命之個別犯意，分別於下列時、地
    施用第一、二級毒品：(一)於95年11月2 日中午12時許，在其
    位於彰化縣彰化市○○里○○路○ 段8 巷42之5 號住處房內
    ，以將第二級毒品甲基安非他命置於玻璃吸食器內，點火吸
    食其煙之方式，施用第二級毒品甲基安非他命1 次；嗣於同
    日12時30分許，再以注射針筒注入之方式，施用第一級毒品
    海洛因1 次。(二)於95年11月25日前數日內之某日，在上開住
    處房內，以將第二級毒品甲基安非他命置於玻璃吸食器內，
    點火吸食其煙之方式，施用第二級毒品甲基安非他命1 次，
    嗣於95年11月24日晚間11時30分，亦在上開住處房內，以注
    射針筒注入之方式，施用第一級毒品海洛因1 次。(三)又於95
    年12月4 日下午6 時30分許，在上開住處，以注射針筒注入
    之方式，施用第一級毒品海洛因1 次。嗣分別於(一)95年11月
    3 日晚上8 時許，在彰化縣彰化市○○○路25巷20號前為警
    查獲，經採驗尿液結果呈嗎啡及甲基安非他命陽性反應始查
    悉，(二)95年11月25日下午1 時53分許，在彰化縣彰化市○○
    街與永安街口為警查獲，並扣得甲基安非他命2 包（合計毛
    重0.7 公克）及甲○○所有、供其注射海洛因所用之注射針
    筒1 支，(三)95年12月7 日下午4 時20分許，在同上住所為警
    查獲，並扣得甲○○所有、供其注射海洛因所用之注射針筒
    3 支。
二、案經彰化縣警察局彰化分局報請臺灣彰化地方法院檢察署檢
    察官偵查起訴。
    理  由
一、按除被告所犯為死刑、無期徒刑、最輕本刑為3 年以上有期
    徒刑之罪或高等法院管轄第1 審案件者外，於前條第1 項程
    序進行中，被告先就被訴事實為有罪之陳述時，審判長得告
    知被告簡式審判程序之旨，並聽取當事人、代理人、辯護人
    及輔佐人之意見後，裁定進行簡式審判程序；除簡式審判程
    序及簡易程序案件外，第1 審應行合議審判，刑事訴訟法第
    273 條之1 第1 項、第284 條之1 分別定有明文。本件被告
    甲○○所涉係死刑、無期徒刑、最輕本刑為3 年以上有期徒
    刑之罪或高等法院管轄第1 審案件以外之罪，並於本院行準
    備程序時就被訴事實為有罪之陳述，本院合議庭依前揭規定
    ，經評議結果，裁定改由受命法官獨任行簡式審判程序，先
    予敘明。
二、訊據被告甲○○對於上揭犯罪事實，迭於警詢、偵訊、本院
    準備程序及審理時均坦承不諱，而被告為警查獲後，於95年
    11月4 日及同年12月7 日為警查獲時所採集之尿液，經送請
    詮昕科技股份有限公司鑑驗結果，確呈嗎啡、甲基安非他命
    陽性反應及嗎啡陽性反應，有彰化縣警察局彰化分局委託檢
    驗尿液代號與真實姓名對照認證單2 紙及詮昕科技股份有限
    公司95年11月17日、95年12月8 日5B100115、5C080177號濫
    用藥物尿液檢驗報告各1 件附卷可稽，而被告於95年11月25
    日為警查獲後所採集之尿液，經送請詮昕科技股份有限公司
    鑑驗結果，雖呈嗎啡陽性反應（1299ng／ml）及甲基安非他
    命陰性反應，其甲基安非他命驗出之濃度係361ng ／ml，雖
    低於閼值，然並非完全無甲基安非他命之反應，有卷附之彰
    化縣警察局彰化分局委託檢驗尿液代號與真實姓名對照認證
    單及詮昕科技股份有限公司95年12月8 日5C010105號濫用藥
    物尿液檢驗報告各1 紙在卷可參，而被告於本院審理時亦供
    稱：伊在95年11月25日前幾日有施用第二級甲基安非他命，
    惟已不記得是幾天前等語，按甲基安非他命經口服投與後約
    70 ％ 於24小時內自尿中排出，約90％於96小時內自尿中排
    出，由於目前國內尿液中甲基安非他命之檢驗僅為鑑定其是
    否呈陽性反應尚未定其含量，且甲基安非他命成分之檢出與
    其投與方式、投與量、個人體質、採尿時間與檢測儀器之精
    密度等諸多因素有關，此有行政院衛生署藥物食品檢驗局（
    81）藥檢壹字第001156號函可資參照，此外，復有卷附之現
    場查獲照片及扣案之甲基安非他命2 包（毛重共計0.7 公克
    ）及注射針筒4 支可資佐證，應認被告之自白與事實相符，
    堪以採信。再者，被告前於88年間，因施用毒品案件，經本
    院以88年度毒聲字第5280號裁定送觀察、勒戒，因有繼續施
    用傾向，再經本院以88年度毒聲字第5700號裁定送強制戒治
    ，並於89年6 月1 日停止戒治付保護管束出監，復經本院以
    89年度毒聲字第5127號裁定撤銷停止戒治令入戒治處所戒治
    ，於90年11月20日執行完畢，亦有臺灣高等法院被告全國前
    案紀錄表及在監在押紀錄表等件附卷可按，足見被告係於強
    制戒治執行完畢釋放後，5 年內再犯如犯罪事實欄一(一)所示
    之毒品危害防制條例第10條第1 、2 項之罪。
三、至被告所為如犯罪事實欄一(二)、(三)所示之施用第一、二級毒
    品海洛因及甲基安非他命之犯行，雖係於強制戒治執行完畢
    釋放後5 年後再犯。惟按犯毒品危害防制條例第10條施用第
    1 、2 級毒品之罪者，檢察官應先聲請法院裁定將被告令送
    勒戒處所觀察、勒戒，經觀察、勒戒後，認有繼續施用毒品
    傾向者，應由檢察官裁定聲請法院裁定令入戒治處所施以強
    制戒治，且經強制戒治執行完畢釋放後，5 年內再犯第10條
    之罪，檢察官應依一般刑事訴訟程序予以起訴論罪科刑，此
    觀諸毒品危害防制條例第20條第1 項、第2 項、第23條第2
    項前段規定自明。次按修正毒品危害防制條例就施用毒品者
    ，僅於「初犯」及「5 年後再犯」二種情形，有其追訴條件
    之限制，即須於初犯經觀察、勒戒或強制戒治釋放後，5 年
    內均無施用毒品之行為，始能認其前所實施之觀察、勒戒或
    強制戒治已足遮斷毒癮，而得於5 年後再犯時，再予適用初
    犯之規定，重行觀察、勒戒等程序；倘5 年內已經再犯，被
    依法追訴處罰，縱其第3 次（或第3 次以上）施用毒品之時
    間在初犯釋放5 年以後，即與「5 年後再犯」之情形有別，
    且因已於「5 年內再犯」，顯見其再犯率甚高，原實施觀察
    、勒戒或強制戒治，已無法收其實效，而無5 年戒斷期之存
    在，自無再經觀察、勒戒及強制戒治之必要，應由檢察官逕
    行起訴（最高法院95年度台非字第59號判決、95年度台非字
    第65號判決及95年度第7 次刑事庭會議決定足資參照）。查
    被告前於88年間，因施用毒品案件，經本院以88年度毒聲字
    第5280號裁定送觀察、勒戒，因有繼續施用傾向，再經本院
    以88年度毒聲字第5700號裁定送強制戒治，並於89年6 月1
    日停止戒治付保護管束出監，復經本院以89年度毒聲字第
    5127號裁定撤銷停止戒治另入戒治處所戒治，於90年11月20
    日執行完畢。又於93年間，因施用毒品案件，經本院於93年
    5 月21日以93年度訴字第295 號判決，施用第一級毒品部分
    判處有期徒刑8 月，施用第二級毒品部分判處有期徒刑5 月
    ，應執行有期徒刑1 年確定，揆諸前開最高法院判決，因被
    告在90年11月20日後之5 年內，業有施用毒品之行為，則被
    告所犯其於95年11月24日前幾日及95年12月4 日再次施用第
    一級毒品海洛因或第二級毒品甲基安非他命之犯行，即與5
    年後再犯之情形有別，自應予以起訴，本院亦得加以審理。
    綜上所述，本件事證明確，被告上開施用第一、二級毒品之
    犯行，均堪認定。
四、按海洛因、甲基安非他命分別為毒品危害防制條例第2 條第
    2 項第1 、2 款所明定之第一、二級毒品。是核被告於犯罪
    事實欄一(一)、(二)所為，均係犯同條例第10條第1 、2 項之施
    用第一、二級毒品罪，於犯罪事實欄一(三)所為，係犯同條例
    第10條第1 項之施用第一級毒品罪。被告持有第一、二級毒
    品海洛因及甲基安非他命並進而施用，其持有之低度行為應
    為施用之高度行為所吸收，均不另論罪。又被告所犯上開犯
    罪事實欄一(一)、(二)、(三)所示之3 次施用第一級毒品罪及2 次
    施用第二級毒品罪，均犯意各別，行為不同，應分論併罰。
    公訴人於本院準備程序中更正其起訴之犯罪事實為(一)95年11
    月2 日中午12時30分，在住處房內施用第一級毒品海洛因及
    甲基安非他命各1 次(二)95年11月24日晚上11時30分，在住處
    房內施用第一級毒品海洛因及甲基安非他命各1 次(三)95年12
    月4 日下午6 時30分許，在住處施用第一級毒品海洛因1 次
    ，先此敘明。查被告於93年間，因施用毒品案件，經本院於
    93 年5月21日以93年度訴字第295 號判決，施用第一級毒品
    部分判處有期徒刑8 月，施用第二級毒品部分判處有期徒刑
    5 月，應執行有期徒刑1 年確定，甫於94年6 月17日執行完
    畢，此有臺灣彰化地方法院檢察署刑案資料查註紀錄表及臺
    灣高等法院被告前案紀錄表各1 份在卷可憑，其於前開有期
    徒刑執行完畢後，5 年內故意再犯本件最重本刑為有期徒刑
    以上之罪，為累犯，應依刑法第47條第1 項之規定，加重其
    刑。爰審酌被告前有施用毒品之不良素行，歷經觀察、勒戒
    及強制戒治等處遇措施後，仍未能徹底戒絕毒品，顯見意志
    不堅，且有失政府制定毒品危害防制條例之立法美意，本不
    宜寬貸，惟念其施用毒品乃自戕一己之身體健康，尚未害及
    他人，且犯後坦承犯行等一切情狀，分別量處如主文所示之
    刑，並定其應執行之刑。
五、扣案之第二級毒品甲基安非他命2 包（毛重共計0.7 公克）
    ，均係查獲之毒品，雖被告供稱並非其所有，然並無證據以
    實其說，況甲基安非他命無論為何人所有，均應依毒品危害
    防制條例第18條第1 項前段之規定宣告沒收並銷燬之。又扣
    案之注射針筒共4 支，係被告所有，且供其施用第一級毒品
    海洛因所用，業據其供承在卷，爰依刑法第38條第1 項第2
    款之規定宣告沒收。
據上論斷，應依刑事訴訟法第273 條之1 第1 項、第299 條第1
項前段，毒品危害防制條例第10條第1 、2 項、第18條第1 項前
段，刑法第11條前段、第47條第1 項、第51條第5 款、第38條第
1項第2 款，判決如主文。
本案經檢察官郭玄義到庭執行職務。
中　　華　　民　　國　　96　　年　　1 　　月　　31　　日
                  刑事第二庭    法  官  黃齡玉
以上正本證明與原本無異。
如不服本判決，應於判決送達後10日內，向本院提出上訴狀 (須
附繕本)。
中　　華　　民　　國　　96　　年　　1 　　月　　31　　日
                                書記官  施嘉玫
毒品危害防制條例第10條
施用第一級毒品者，處 6 月以上 5 年以下有期徒刑。
施用第二級毒品者，處 3 年以下有期徒刑。
